【裁判字號】    96,訴,2821
【裁判日期】    970630
【裁判案由】    毒品危害防制條例
【裁判全文】
臺灣板橋地方法院刑事判決              96年度訴字第2821號
公  訴  人  臺灣板橋地方法院檢察署檢察官
被      告  甲○○
上列被告因違反毒品危害防制條例案件，經檢察官提起公訴（96
年度毒偵字第4898號），本院判決如下：
    主  文
甲○○施用第一級毒品，處有期徒刑拾月。
    事  實
一、甲○○前於民國94年間因施用第1 級毒品海洛因案件，經本
    院以94年度毒聲字第2357號裁定送執行觀察、勒戒後，認無
    繼續施用毒品之傾向，於民國95年1 月24日觀察、勒戒期滿
    釋放出所，並由臺灣板橋地方法院檢察署檢察官於95年1 月
    24日以94年度毒偵字第4897號為不起訴處分確定；又於95年
    間因施用第1 級毒品案件，經本院於95年9 月28日以95年度
    訴字第1527號判處有期徒刑6 月、緩刑2 年確定，緩刑期滿
    日期為97年9 月27日。詎其於觀察、勒戒執行完畢釋放後5
    年內，仍不知悔改，復基於施用第1 級毒品海洛因之犯意，
    於96年5 月29日11時45分許回溯26小時內之某時，在不詳地
    點，以不詳方式施用海洛因乙次。嗣其於96年5 月29日11時
    45 分 許，至臺灣板橋地方法院檢察署觀護人室定期接受採
    集尿液送檢驗結果呈鴉片類陽性反應，始查悉上情。
二、案經臺灣板橋地方法院檢察署檢察官主動偵查起訴。
    理  由
一、證據能力部分：
(一)、按除顯有不可信之情況外，從事業務之人於業務上所製作之
    證明文書，得為證據，刑事訴訟法第159 條之4 第2 款定有
    明文，臺灣檢驗科技股份有限公司出具之濫用藥物尿液鑑定
    報告，並無顯有不可信之情況，自有證據能力。
(二)、次按刑事訴訟法第159 條第1 項雖規定，被告以外之人於審
    判外之言詞或書面陳述，除法律有規定外，不得作為證據。
    惟同法第15 9條之5 第1 、2 項已規定，經當事人於審判程
    序同意作為證據，法院審酌該言詞陳述或書面陳述作成時之
    情況，認為適當者，亦得為證據。當事人、代理人或辯護人
    於法院調查證據時，知有第159 條第1 項不得為證據之情形
    ，而未於言詞辯論終結前聲明異議者，視為有前項之同意（
    指同條第1項 之同意作為證據），此乃第159 條第1 項所容
    許，得作為證據之例外規定之1 。經查，本案被告甲○○及
    檢察官於言詞辯論終結前，均未就上開尿液鑑定報告以外之
    其他所調查之證據主張有刑事訴訟法第159 條第1 項不得為
    證據之情形，是本案其他經調查之證據均有證據能力，合先
    敘明。
二、訊據被告甲○○矢口否認有施用第1 級毒品海洛因之犯行，
    辯稱：伊於96年4 月29日至恩主公醫院住院治療，96年5 月
    28日才出院，伊沒有施用第1 級毒品，尿液鑑定報告會呈嗎
    啡陽性反應，可能是因為服用醫院所開立之藥物所造成的云
    云。經查：
(一)、臺灣板橋地方法院檢察署觀護人於96年5 月29日執行保護管
    束情況約談時，經被告同意而採集其尿液送驗等情，有該署
    執行保護管束情況約談報告表1 紙、輔導觀護紀要1 紙、施
    用毒品犯受保護管束人採尿報到編號表1 紙等在卷可稽（見
    臺灣板橋地方法院檢察署96年度毒偵字第4898號偵查卷第3
    頁、第5 頁），且依毒品檢驗學上之常規，尿液中含毒品成
    分反應所使用之檢驗方法，對於受檢驗者是否確有施用毒品
    行為之判斷，在檢驗學常規上恆有絕對之影響。其以酵素免
    疫分析或薄層定性分析等方式為初步篩檢者，因具有相當程
    度偽陽性之可能，如另以氣（液）相層析、質譜分析等較具
    公信力之儀器為交叉確認，因出現偽陽性反應之機率極低，
    核足據為對涉嫌人不利之認定，此亦為邇來我國實務所是認
    。被告親自排放、封瓶、捺印、簽名之尿液，經臺灣檢驗科
    技股份有限公司檢驗之結果，其確認檢驗結果確呈嗎啡類陽
    性反應，有該公司96年6 月6 日濫用藥物尿液檢驗報告1 紙
    附卷供憑（見上開偵查卷第7 頁），依該報告所示，其所進
    行者已包括氣相層析質譜儀法之確認檢驗方式，因出現偽陽
    性反應之機率極低。再該尿液經本院函請法務部調查局複驗
    ，經該局以螢光偏極免疫分析法及氣相層析質譜儀分析法檢
    驗結果，送驗被告尿液確呈嗎啡陽性反應，有該局96年12月
    10日調科壹字第09600534610 號鑑定書1 紙附卷供參（見本
    院卷第198 頁），參酌財團法人恩主公醫院醫師回覆病歷摘
    要亦稱：「該病人因肺膿瘍住院，住院期間並無使用嗎啡類
    藥物。」等語，有該院96年12月3 日（96）恩醫事字第1608
    號函暨醫師回覆病歷摘要、病患病歷影本各1 份（見本院卷
    第107 頁至第194 頁），堪可認定被告確有施用第1 級毒品
    海洛因。
(二)、按一般人注射海洛因或嗎啡後，經體內吸收代謝約30分鐘內
    開始排入尿中，而以最初6 至12小時排出量最多，約有百分
    之75可在施用後24小時內經由尿液中排出體外，剩餘量則可
    能在數日內分別排出體外；其毒品反應能否檢出，須視其施
    用量而定，施用量多者，於施用後4 、5 日仍有可能檢出毒
    品反應，施用量少者，可能在26小時後即無檢出毒品反應；
    此亦有法務部調查局（82）陸字第82031487號檢驗通知書說
    明在案，此為本院歷來審理毒品案件為職務上所知悉。被告
    既然於96年5 月29日11時45分許為警查獲後所採集之尿液經
    送鑑定結果呈嗎啡陽性反應，足認被告於96年5 月29日11時
    45分許回溯26小時內之某時，確有施用第1 級毒品海洛因之
    犯行。
(三)、又被告前於94年間因施用第1 級毒品海洛因案件，經本院以
    94年度毒聲字第2357號裁定送執行觀察、勒戒後，認無繼續
    施用毒品之傾向，於95年1 月24日觀察、勒戒期滿，並由臺
    灣板橋地方法院檢察署檢察官於95年1 月24日以94年度毒偵
    字第4897號為不起訴處分確定。又於95年間因施用第1 級毒
    品案件，經本院於95年9 月28日以95年度訴字第1527號判處
    有期徒刑6 月、緩刑2 年確定，緩刑期滿日期為97年9 月27
    日等情，有臺灣高等法院被告前案紀錄表1 份附卷可憑。
(四)、綜上所述，被告上開所辯，顯係事後卸責之詞，委不可採。
    是以，本件事證明確，被告於觀察、勒戒執行完畢釋放後5
    年內，再犯本件施用第1 級之犯行洵堪以認定，應予依法論
    處。
三、核被告所為，係犯毒品危害防制條例第10條第1 項之施用第
    1 級毒品罪。被告持有第1 級毒品海洛因，既意在供己施用
    ，其持有之低度行為，應為施用之高度行為所吸收，不另論
    罪。爰審酌被告之素行不佳，多次漠視法令之禁制，恣意濫
    用毒品，戕害己身，顯無悔改之意，惟於他人尚無明顯重大
    危害，及其否認犯行，犯後態度不佳等一切情狀，量處如主
    文所示之刑，以資懲儆。
據上論斷，應依刑事訴訟法第299 條第1 項前段，毒品危害防制
條例第10條第1 項，判決如主文。
本案經檢察官郭季青到庭執行職務。
中    華    民    國    97    年    6     月    30    日
              刑事第十九庭 審判長 法  官  許必奇
                                  法  官  陳明偉
                                  法  官  曾正耀
如不服本判決，應於判決送達後10日內敘明上訴理由，向本院提
出上訴狀 (應附繕本)，上訴於臺灣高等法院。
                                  書記官  陳淑怡
中    華    民    國    97    年    6     月    30    日
附論罪科刑依據之法條：
毒品危害防制條例第10條第1項
施用第1級毒品者，處6月以上5年以下有期徒刑。


司法院資訊處製作；財團法人民間司法改革基金會備份。
